【裁判字號】    96,訴,1460
【裁判日期】    970826
【裁判案由】    偽造文書
【裁判全文】
臺灣桃園地方法院刑事判決              96年度訴字第1460號
公  訴  人  臺灣桃園地方法院檢察署檢察官
被      告  戊○○
上列被告因偽造文書案件，經檢察官聲請簡易判決處刑（94年度
偵字第10964 號），因本院認有刑事訴訟法第451 條之1 第4 項
但書第3 款之情形，改行通常訴訟程序，判決如下：
    主  文
戊○○無罪。
    理  由
一、按檢察官聲請以簡易判決處刑之案件，經法院認為有刑事訴
    訟法第451 條之1 第4 項但書之情形者，應適用通常程序審
    判之，同法第452 條定有明文。經查，本件被告戊○○被訴
    偽造文書一案，本院認檢察官之聲請有刑事訴訟法第451 條
    之1 第4 項但書第3 款所定之事由，不得以簡易判決處刑，
    爰依刑事訴訟法第452 條之規定，改用通常程序審判之，合
    先敘明。
二、公訴意旨略以：被告戊○○為址設在桃園縣桃園市○○路74
    5 號馬德斯帝貿易股份有限公司（下稱馬德斯帝公司）業務
    員，基於概括犯意，而為下列行為：（一）先於民國91年間
    某日，偽造敏盛綜合醫院91年5月22日所開立之雇主申請聘
    僱家庭外籍監護工專用診斷證明書，記載黃陳阿珠因巴金森
    症、老人性痴呆症原因，致行動不便等，須依人養護之不實
    事項，並偽造總分為30分之巴氏量表，再由被告戊○○以馬
    德斯帝公司名義，於91年6 月10日，向行政院勞工委員會（
    下稱勞委會）申請聘僱家庭外籍看護工；（二）復於91年間
    某日，偽造敏盛綜合醫院91年5 月9 日所開立之雇主申請聘
    僱家庭外籍監護工專用診斷證明書，記載呂李金連因巴金森
    症原因之不實事項，並偽造總分為17分之巴氏量表，再由被
    告戊○○以馬德斯帝公司名義，於91年5 月22日向勞委會申
    請聘僱家庭外籍看護工。致使不知情之勞委會據以許可招募
    外籍看護工來台工作，足生損害於敏盛綜合醫院及勞委會對
    於外籍看護工管理之正確性。因認被告戊○○係犯刑法第21
    6 條、第210 條之行使偽造私文書罪嫌云云。
三、按犯罪事實應依證據認定之，無證據不得認定犯罪事實，不
    能證明被告犯罪者，應諭知無罪之判決，刑事訴訟法第 154
    條第2 項、第301 條第1 項分別定有明文。又犯罪事實之認
    定，應憑證據，如未能發現相當證據，或證據不足以證明，
    自不能以推測或擬制之方法，作為裁判基礎，最高法院40年
    台上字第86號判例著有明文；且認定犯罪事實所憑之證據，
    雖不以直接證據為限，間接證據亦包括在內，然而無論直接
    證據或間接證據，其為訴訟上之證明，須於通常一般之人均
    不致有所懷疑，而得確信其為真實之程度者，始得據為有罪
    之認定，倘其證明尚未達到此一程度，而有合理之懷疑存在
    而無從使事實審法院得有罪之確信時，即應由法院為諭知被
    告無罪之判決，最高法院76年台上字第4986號判例亦著有明
    文。再檢察官對於起訴之犯罪事實，仍應負提出證據及說服
    之實質舉證責任，倘其所提出之證據，不足為被告有罪之積
    極證明，或其指出證明之方法，無從說服法院以形成被告有
    罪之心證，基於無罪推定之原則，自應為被告無罪判決之諭
    知，有最高法院92年度台上字第128 號判例可參。
四、公訴人認被告戊○○涉有上揭行使偽造私文書罪嫌，無非係
    以證人甲○○、乙○○之證述；行政院勞委會93年9 月29日
    勞職外字第0930206338A 號、93年9 月30日勞職外字第0930
    206354A 號函、敏盛綜合醫院93年9 月19日敏醫字第093301
    3 號函、雇主聘僱外籍勞工申請表、雇主申請聘僱家庭外籍
    監護工專用診斷證明書、巴氏量表各2 份、公司登記基本資
    料查詢、馬德斯帝貿易有限公司委任合約書各1 張等為其主
    要論據。
五、訊據被告戊○○固坦承伊於90或91年間曾於馬德斯帝公司擔
    任招攬申請外籍看護工之業務人員之事實，惟矢口否認有何
    行使偽造私文書之犯行，辯稱：黃陳阿珠、呂李金連2 人申
    請外籍看護工的案件都不是伊負責辦理的，伊也沒有偽造過
    敏盛綜合醫院的診斷證明書及巴氏量表等語。
六、按被告以外之人於審判外之言詞或書面陳述，除法律有規定
    者外，不得作為證據；被告以外之人於審判外之陳述，雖不
    符前4 條之規定，而經當事人於審判程序同意作為證據，法
    院審酌該言詞陳述或書面陳述作成時之情況，認為適當者，
    亦得為證據；當事人、代理人或辯護人於法院調查證據時，
    知有第159 條第1 項不得為證據之情形，而未於言詞辯論終
    結前聲明異議者，視為有前項之同意。刑事訴訟法第159 條
    第1 項、第159 條之5 就此分別定有明文。而本案所引用之
    供述及非供述證據，經本院依法踐行調查證據程序，公訴人
    、被告均不爭執各該證據之證據能力，且迄本院言詞辯論終
    結前未就上開證據之證據能力聲明異議，又查無依法應排除
    其證據能力之情形，是後述所引用證據之證據能力均無疑義
    ，依法自有證據能力，均得作為本案證據，先予敘明。
七、經查：
（一）甲○○、乙○○分別於91年間為照護其等母親呂李金連、
      黃陳阿珠，而委託馬德斯帝公司代辦聘僱家庭外籍監護工
      事宜，馬德斯帝公司即分別於91年5 月22日、91年6 月10
      日檢具敏盛綜合醫院所開立之診斷證明書、巴氏量表、臨
      床失智症評分量表向勞委會提出申請，經勞委會發覺檢附
      之診斷證明書係偽造而移送法辦等情，業據證人甲○○、
      乙○○於檢察官訊問、本院審理時證述明確，復有行政院
      勞工委員會93年9 月29日勞職外字第0930206338A 號、93
      年9 月30日勞職外字第0930206354A 號函；敏盛綜合醫院
      93年9 月19日敏醫字第0933013 號函；行政院勞工委員會
      職業訓練局來函回覆稿2 份；雇主聘僱外籍勞工申請表2
      份；雇主申請聘僱家庭外籍監護工專用診斷證明書2 份、
      巴氏量表、臨床失智症評分量表各1 份；馬德斯帝公司委
      任合約書1 份在卷可稽（臺灣基隆地方法院檢察署93年度
      發查字第814 號卷第2 至13頁、第29至30頁；臺灣臺北地
      方法院93年度偵字第17568 號卷第1 至12頁），是認馬德
      斯帝公司代辦甲○○、乙○○申請外籍看護工事宜而向勞
      委會提出之敏盛綜合醫院診斷證明書、巴氏量表、臨床失
      智症評分量表係屬偽造無訛。
（二）公訴人雖以證人甲○○、乙○○於檢察官訊問時之證述，
      而認被告戊○○涉有本件偽造文書罪嫌。惟證人甲○○、
      乙○○於檢察官訊問時均未證述其等申請係委託被告戊○○辦理等情，且證人甲○○於本院審理時亦結證述：「（
      問：你委託該公司辦理該事宜時是與何人接洽？）該人自
      稱是丁○○，他在委任合約書上也是簽丁○○。」、「（
      問：是否可以確認當時與你簽約自稱丁○○的人是否今日
      到庭的證人丁○○？）是同一個沒錯。」、「（問：你有
      無看過被告？）沒有。」（本院97年4 月2 日審判筆錄第
      6 至8 頁）等語；證人乙○○於本院審理時亦結證稱：「
      （問：你委託該公司辦理是與何人接洽？）我是看廣告打
      電話過去，是他們公司的業務員與我接洽，在庭被告、證
      人丁○○我都沒有印象，但是當時與我接洽的業務員有給
      我一張『丁○○』的名片。」、「（問：整個辦理過程有
      無看過在庭被告？）沒有。」（本院97年4 月2日 審判筆
      錄第4 至5 頁）等語，從而，已難據證人甲○○、乙○○
      於檢察官之證述即認本件甲○○、乙○○聘僱外籍看護工
      之申請係由被告所承辦，更無法以證人甲○○、乙○○之
      證述為被告不利之認定。
（三）又證人即馬德斯帝公司負責人丁○○於本院審理時雖結證
      述：甲○○、乙○○都是伊簽約的，但該案所附之敏盛綜
      合醫院診斷證明書伊認為是丙○○偽造的，因為後來公司
      發現有類似本案的情形，丙○○在臺灣桃園地方法院檢察
      署92年度偵字第3037號案件開庭時，就有向檢察官承認敏
      盛綜合醫院診斷證明書是他偽造的，因該案件是被告承辦
      的，所以伊主觀上認為被告與丙○○有關係，只要有偽造
      的敏盛綜合醫院診斷證明書，伊就認為承辦人是被告，所
      以在基隆地檢署檢察官訊問時才會說呂李金連的診斷證明
      書是被告取得的等語（本院97年4 月2 日審判筆錄第8至
      14頁），然證人丙○○於本院審理時結證述：伊只有偽造
      過1 份敏盛綜合醫院的診斷證明書、巴氏量表，就是臺灣
      桃園地方法院檢察署92年度偵字第3037號案件卷附之敏盛
      綜合醫院診斷證明書、巴氏量表，當時是馬德斯帝公司的
      劉先生跟伊聯絡時說有一個客戶在敏盛綜合醫院有病歷，
      希望伊提供敏盛綜合醫院的診斷證明書及巴氏量表，所以
      伊才透過別人購買這份已經偽造好的敏盛綜合醫院診斷證
      明書、巴氏量表，被告從來沒有跟伊接觸過，也沒有拿過
      呂李金連、黃陳阿珠的資料給伊過，伊都是跟劉先生接觸
      等語（本院97年8 月13日審判筆錄第3 至6 頁），則本件
      呂李金連、黃陳阿珠之敏盛綜合醫院診斷證明書及巴氏量
      表是否為證人丙○○所偽造交予被告行使，尚非無疑，因
      此不得僅以證人丁○○於檢察官訊問時之證述，作為認定
      被告有本件行使偽造私文書犯行之唯一證據。
（四）況由上開雇主聘僱外籍勞工申請表所載之受委託人力仲介
      公司專業人員均記載為「林家聖」，並蓋有「林家聖」之
      印文，而非被告之名義，是亦難認上開偽造之診斷證明書
      係被告於申請時所提出。
（五）綜上所述，公訴人提出之證據尚無法證明上開敏盛綜合醫
      院診斷證明書、巴氏量表、臨床失智症評分量表係被告所
      偽造，並提出於勞委會以行使，是本件公訴人所提出之證
      據，尚不足以使本院形成被告有涉犯行使偽造私文書罪之
      確切心證。此外，復查無其他積極證據足資證明被告有公
      訴意旨所指之上開犯行，既不能證明被告犯罪，自應依法
      諭知被告無罪之判決。
據上論斷，應依刑事訴訟法第452 條、第301 條第1 項，判決如
主文。
本案經檢察官鄭東到庭執行職務。
中    華    民    國    97    年    8    月     26    日
                    刑事第十二庭審判長法  官  王  美  玲
                                      法  官  林  靜  梅
                                      法  官  羅  國  鴻
以上正本證明與原本無異。
如不服本判決，應於判決送達後10日內向本院提出上訴狀（應附
繕本），其未敘述上訴理由者，應於上訴期間屆滿後20日內補提
理由書狀於本院，上訴於臺灣高等法院。
                                      書記官  戴  育  萍
中    華    民    國    97    年    8     月    27    日


司法院資訊處製作；財團法人民間司法改革基金會備份。
